【裁判字號】    96,自,19
【裁判日期】    980326
【裁判案由】    詐欺
【裁判全文】
臺灣新竹地方法院刑事判決                96年度自字第19號
自  訴  人  丙○○
            丁○○
            甲○○
共      同
自訴代理人  陳淑芬律師
被      告  乙○○
上列被告因詐欺等案件，經自訴人提起自訴，經本院合議庭裁定
依簡式審判程序判決如下：
    主  文
乙○○犯行使偽造私文書罪，處有期徒刑貳年，緩刑伍年，緩刑
期內應按月於每月二十五日支付新臺幣貳萬元至被害人丙○○設
於華南商業銀行竹北分行、帳號000000000000號之
帳戶內至緩刑期滿為止。
如附表編號一至十一號所示之偽造之印章共拾壹個、偽造之印文
共肆拾伍枚、偽造署押共貳拾貳枚，均沒收。
    事  實
一、緣乙○○與丙○○原為多年好友，民國95年12月間，丙○○
    見乙○○投資先承租房屋再轉租予行動電話公司設立基地台
    之事業獲利驚人、前景可期，遂向乙○○表示希望可以加入
    股份，經丙○○了解後，即先於96年1 月31日起陸續以個人
    名義投資新臺幣（下同）五十七萬六千元。詎乙○○因欲赴
    日本投資經營酒店，需錢週轉，竟意圖為自己不法之所有，
    先於96年3 月間某日，向丙○○表示要擴大經營轉租設立行
    動電話公司基地台之規模，使丙○○不疑有他，認為該事業
    是可以投資的，但是自己的資金不夠，遂找來丁○○、甲○○二人加入投資，四人相約於96年3 月22日在丙○○之住處
    洽談投資詳情；乙○○為取信丙○○、丁○○、甲○○三人
    ，事先先向不知情的刻印店訂製如附表所示之萬全福、黃亭
    亭、周美香、鍾享儒、蕭慶廣、彭成宏、謝秀治、陳永爐、
    李瑞明、蔡秀鳳及許恩豪等十一人之印章各一枚後，在不詳
    地點，偽造如附表所示、其與萬全福、黃亭亭、周美香、鍾
    享儒、蕭慶廣、彭成宏、謝秀治、陳永爐、李瑞明、蔡秀鳳
    及許恩豪等十一人與其簽立之房屋租賃契約書共十一份，再
    於當日出示前開十一份房屋租賃契約書向丙○○、丁○○、
    甲○○三人佯稱自己目前手上有上開十一個基地台正在進行
    中，投資此行前景可期、穩賺不賠，並言明自合夥簽約後起
    約二至三個月即可以開始獲利，並表示會按月召開股東會公
    布帳目及投資獲利情形，此時投資，約於同年7 月份起即可
    開始分紅，到時資金會分別匯入渠等提供的帳戶，丙○○、
    丁○○、甲○○三人見有前開房屋租賃契約書等資料後，對
    於乙○○的說明均深信不疑而陷於錯誤，丁○○、甲○○二
    人即先與乙○○簽訂「無線資訊基地台開發合資合作契約書
    」後，再分別出資一百萬元，丙○○則擔任丁○○、甲○○
    二人上開投資的保證人，交付共二百萬元予乙○○投資設立
    行動電話基地台；乙○○與丙○○、丁○○、甲○○四人於
    96年6月6日再次至丙○○新竹縣竹北市○○街7 號住處，由
    乙○○向丙○○、丁○○、甲○○三人報告投資獲利情形時
    ，乙○○竟承前詐欺取財之犯意，先給付丙○○可獲得其個
    人之前投資所應分配之紅利七萬二千八百元以取信丙○○、
    丁○○、甲○○三人，再向丙○○、丁○○、甲○○三人表
    示目前需要資金再投資，使丙○○、丁○○、甲○○三人不
    疑有他，由丙○○開立四張，各五萬、五萬、十萬、五萬，
    共計二十五萬元之支票予乙○○作為三人之投資款；繼於96
    年6 月12日時，乙○○復承前詐欺取財之犯意，向丙○○表
    示錢不夠、還要再擴充，丙○○不疑有他，遂又給付現金二
    萬五千元及開立五張、面額為十萬、二萬二千、一萬九千、
    一萬五千、一萬四千元、共計十七萬元的支票予乙○○；乙○○並於96年7月5日至丙○○住處收取5至7月份丙○○應支
    付的租用房屋租金共七萬九千元。然，乙○○收取上開款項
    後，均匯款至日本用以個人投資酒店生意所用，直至96年 7
    月中旬，丙○○、丁○○、甲○○三人遲遲未獲紅利之分配
    ，始察覺有異，經丙○○一一訪查上開契約書所載的地址發
    現並無此人，始發現被騙，並因而致生損害於萬全福、黃亭
    亭、周美香、鍾享儒、蕭慶廣、彭成宏、謝秀治、陳永爐、
    李瑞明、蔡秀鳳及許恩豪等人。
二、案經丙○○、丁○○、甲○○三人向本院提起自訴。
    理  由
一、本件被告乙○○所犯詐欺取財罪及行使偽造私文書罪，均非
    死刑、無期徒刑、最輕本刑為三年以上有期徒刑之罪，或高
    等法院管轄第一審之案件，被告於本院行準備程序進行中，
    就被訴事實為有罪之陳述，經本院合議庭認合於修正後刑事
    訴訟法第二百七十三條之一之規定，裁定進行簡式審判程序
    ，合先敘明。
二、認定犯罪事實所憑之證據及認定之理由：
（一）被告乙○○於本院行準備程序及審理時之自白，證明：上
      開犯罪事實。
（二）自訴人丙○○、丁○○、甲○○三人於本院行準備程序及
      審理時之指訴，證明：上開因相信被告乙○○之說明、又
      看到有多份的房屋租賃契約書而相信以此方式投資能獲利
      ，始陸續投資，然最後發現被騙之犯罪事實。
（三）如附表所示十一份之房屋租賃契約書，證明：此十一份契
      約書均係被告乙○○向不知情的刻印店訂製如附表所示之
      萬全福、黃亭亭、周美香、鍾享儒、蕭慶廣、彭成宏、謝
      秀治、陳永爐、李瑞明、蔡秀鳳及許恩豪等十一人之印章
      各一枚後，再自行加以偽造而成之事實。
（四）「無線資訊基地台開發合資合作契約書」二份，證明：被
      告乙○○確實有以合資開發行動電話基地台之名義，與自
      訴人丙○○、丁○○、甲○○三人簽約之事實。
（五）被告乙○○所陸續提出予自訴人丙○○、丁○○、甲○○
      三人之投資獲利金額明細表，證明：被告乙○○確實有捏
      造不實之事實以誆騙自訴人丙○○、丁○○、甲○○三人
      三人繼續出資之事實。
    被告之自白核與事實相符。綜上所述，本件事證已臻明確，
    被告之詐欺取財犯行洵堪認定，應予依法論科。
三、論罪與科刑之審酌：
（一）罪名─核被告乙○○所為，係犯刑法第三百三十九條第一
      項之詐欺取財罪及同法第二百十六條、第二百十條之行使
      偽造私文書罪；被告偽造上開契約書，復持以行使，其偽
      造之低度行為為行使之高度行為吸收。又，被告偽造印文
      係其偽造私文書之階段行為，不另論罪。
（二）接續犯─被告多次詐欺取財之行為，均係以接續之意思，
      於密接之時間、地點，以類似方法分別犯同一之罪，為接
      續犯，仍屬實質上一罪。
（三）想像競合─被告所犯上開詐欺取財罪與行使偽造私文書罪
      ，係以一行為觸犯數罪名，為想像競合犯，應從情節較重
      行使偽造私文書罪處斷。
（四）量刑─爰審酌被告犯罪之動機、目的、手段，犯罪時所受
      之刺激及其品行、生活狀況、智識程度、犯罪所生之損害
      與犯罪後之態度等一切情狀，量處如主文所示之刑。末查
      ，末查，被告前未曾受有期徒刑以上刑之宣告，有臺灣新
      竹地方法院檢察署刑案資料查註紀錄表及臺灣高等法院被
      告全國前案紀錄表各一份在卷足參，其經本次偵、審過程
      之教訓，今後當知警惕，信無再犯之虞，自訴代理人亦當
      庭為被告求緩刑，本院認前開對其所宣告之刑，以暫不執
      行為適當，爰併諭知緩刑五年，以勵自新。
（五）沒收─至於偽造如附表所示之印章十一顆及印文四十五枚
      、署押二十二枚，不問屬於犯人與否，均應依刑法第二百
      十九條之規定宣告沒收。
四、附記事項：
    被告乙○○與自訴人方面已當庭達成協議：被告乙○○應於
    緩刑期間內自98年4 月25日起按月於每月25日支付二萬元至
    自訴人即被害人丙○○設於華南商業銀行竹北分行、帳號0
    00000000000號之帳戶內至緩刑期滿為止。
五、適用之法律：
（一）刑事訴訟法第二百七十三條之一第一項、第二百九十九條
      第一項前段。
（二）刑法第二百十六條、第二百十條、第三百三十九條第一項
      、第二百十九條、第五十五條、第七十四條第一項第一款
      、第二項第三款。
中    華    民    國    98    年    3     月    26    日
                  刑事第六庭  法  官  遲中慧
以上正本證明與原本無異。
如不服本判決，應於收受本判決後10日內向本院提出上訴書狀。
上訴書狀應敘述具體理由，未敘述上訴理由者，應於上訴期間屆
滿後20日內補提理由書狀於本院（均須按他造當事人之人數附繕
本，並請勿「 逕送上級法院」）。
中    華    民    國    98    年    3     月    26    日
                              書記官  蔣淑君
附錄本案論罪科刑法條全文：
中華民國刑法第210條（偽造變造私文書罪）
偽造、變造私文書，足以生損害於公眾或他人者，處五年以下有
期徒刑。
中華民國刑法第216條（行使偽造變造或登載不實之文書罪）
行使第210條至第215條之文書者，依偽造、變造文書或登載不實
事項或使登載不實事項之規定處斷。
中華民國刑法第339條（普通詐欺罪）
I  意圖為自己或第三人不法之所有，以詐術使人將本人或第三
    人之物交付者，處五年以下有期徒刑、拘役或科或併科一千
    元以下罰金。
II  以前項方法得財產上不法之利益或使第三人得之者，亦同。
III  前二項之未遂犯罰之。
附表：
┌──┬────┬─────┬─────┬─────────┐
│編號│ 出租人 │偽造之簽名│偽造之印文│  備            註│
├──┼────┼─────┼─────┼─────────┤
│ 一 │ 萬福全 │「萬福全」│「萬福全」│附於本院卷第6至7頁│
│    │        │二枚      │五枚      │                  │
├──┼────┼─────┼─────┼─────────┤
│ 二 │ 黃亭亭 │「黃亭亭」│「黃亭亭」│同上卷第8頁       │
│    │        │二枚      │二枚      │                  │
├──┼────┼─────┼─────┼─────────┤
│ 三 │ 周美香 │「周美香」│「周美香」│同上卷第9至10頁   │
│    │        │二枚      │三枚      │                  │
├──┼────┼─────┼─────┼─────────┤
│ 四 │ 鍾享儒 │「鍾享儒」│「鍾享儒」│同上卷第11至12頁  │
│    │        │二枚      │七枚      │                  │
├──┼────┼─────┼─────┼─────────┤
│ 五 │ 蕭慶廣 │「蕭慶廣」│「蕭慶廣」│同上卷第13頁      │
│    │        │二枚      │三枚      │                  │
├──┼────┼─────┼─────┼─────────┤
│ 六 │ 彭成宏 │「彭成宏」│「彭成宏」│同上卷第14至15頁  │
│    │        │二枚      │七枚      │                  │
├──┼────┼─────┼─────┼─────────┤
│ 七 │ 謝秀治 │「謝秀治」│「謝秀治」│同上卷第16頁      │
│    │        │二枚      │八枚      │                  │
├──┼────┼─────┼─────┼─────────┤
│ 八 │ 陳永爐 │「陳永爐」│「陳永爐」│同上卷第19至21頁  │
│    │        │二枚      │三枚      │                  │
├──┼────┼─────┼─────┼─────────┤
│ 九 │ 李瑞明 │「李瑞明」│「李瑞明」│同上卷第22至24頁  │
│    │        │二枚      │二枚      │                  │
├──┼────┼─────┼─────┼─────────┤
│ 十 │ 蔡秀鳳 │「蔡秀鳳」│「蔡秀鳳」│同上卷第25至27頁  │
│    │        │二枚      │二枚      │                  │
├──┼────┼─────┼─────┼─────────┤
│十一│ 許恩豪 │「許恩豪」│「許恩豪」│同上卷第28至29頁  │
│    │        │二枚      │三枚      │                  │
└──┴────┴─────┴─────┴─────────┘


司法院資訊處製作；財團法人民間司法改革基金會備份。
